【裁判字號】    97,消債抗,359
【裁判日期】    971125
【裁判案由】    聲請更生程序
【裁判全文】
臺灣高雄地方法院民事裁定           97年度消債抗字第359號
抗  告  人  甲○○
上列當事人因消費者債務清理事件聲請更生，不服本院民國97年
10月3 日所為97年度消債更字第1312號第一審裁定，提起抗告，
本院裁定如下：
    主  文
抗告駁回。
抗告程序費用新臺幣壹仟元由抗告人負擔。
    理  由
一、抗告意旨略以：抗告人因消費借貸所負卡債計達新臺幣（下
    同）1,204,835 元，故每月應支付予債權銀行之本金及利息
    約39,414元，又因抗告人名下並無財產，僅有每月之薪資所
    得，在95、96年度薪資所得稅後每月平均所得約為25,000元
    左右之情形下，於扣除每月必要之生活費用9,200 元後，僅
    餘15,800元，已無法繳付每月應支付之39,414元，自屬不能
    清償債務或有不能清償之虞之事實；在抗告人已依消費者債
    務清理條例之規定，向最大債權金融機構遠東國際商業銀行
    （以下簡稱遠東銀行）請求共同協商債務清理方案，抗告人
    表示每月願負擔2 萬元之還款方案，並能否以零利率或2 ％
    之利率計算利息之情形下，債權銀行僅與抗告人進行一次電
    話協商，即未再與抗告人連絡，抗告人既已提出每月2 萬元
    之債務清償方案，自無惡意圖謀減免債務而違背誠信原則之
    情事。現因抗告人於97年1 月及5 月至8 月份之每月實得薪
    資，各別為24,360元、22,8 75 元、27,355元、24,252元、
    20,936元，顯見抗告人每月之收入極不穩定，且所任職之飛
    信半導體公司業績已逐漸下滑，員工薪資預期客觀收入將逐
    漸減少，在抗告人現有薪資已遭債權人扣薪1/3 之情形下，
    抗告人已失生活來源，原審認抗告人尚不得認已有不能清償
    債務或有不能清償之虞，自非適法顯有違誤，為此，爰依法
    抗告，並請求廢棄原裁定，另准為抗告人開始更生程序之適
    法裁定等語。
二、按債務人不能清償債務或有不能清償之虞者，得依本條例所
    定更生或清算程序，清理其債務，消費者債務清理條例第3
    條定有明文。又聲請更生或清算不合程式或不備其他要件者
    ，法院應以裁定駁回之，但其情形可以補正者，法院應定期
    間先命補正，復為同條例第8 條所明定。
三、經查：
（一）依抗告人於原審所提之債務及財產資料，抗告人名下並無
      任何財產，而債務總金額則合計為1,204,835 元，此有抗
      告人於原審所提出之更生聲請狀、財產及收入狀況說明書
      、抗告人之債權人清冊、財團法人金融聯合徵信中心當事
      人查詢個人資料（信用報告）回覆書、財政部高雄市國稅
      局財產歸屬資料清單等在卷可憑。
（二）而觀抗告人所積欠之上揭債務，其中積欠匯豐銀行之現金
      卡債務，合計為216,000 元，利率經抗告人與匯豐銀行洽
      談後，其利率已降為4.206 ％，此有抗告人於原審所提出
      之增補契約書1 份附卷可證（見原審卷第26頁），則抗告
      人積欠匯豐銀行之現金卡債務，每月應支付之利息，約僅
      為758 元（計算式：216,000 ×4.206 ％÷12＝757.08，
      小數點以下直接進位），至抗告人其餘之欠款，縱均以年
      利率20％計算之結果，亦僅約為16,481元【計算式：（1,
      204,835-216,000） ×20％÷12＝16,480.58333，小數點
      以下直接進位】。故抗告人所積欠之總債務每月應支付之
      利息，至多應僅為17,239元（即758 ＋16,481＝17,239）
      。
（三）雖抗告人於原審及提起本件抗告之時，均稱每月之必要生
      活費用為9,200 元，然抗告人既與其母同居，此有戶籍謄
      本1 份附原審卷可憑，則客觀上即無房租支付開銷之問題
      ，且由抗告人於原審所臚列之開銷以觀，亦未加計水、電
      等生活必要費用（見原審卷第16頁），則抗告人每月所需
      支付之必要生活費用，自不若猶需每月支付房租、水電費
      之人為高；參以經本院向抗告人之最大債權銀行函查之結
      果，抗告人於97年5 月間向最大債權銀行遠東銀行提出協
      商聲請時，依當時抗告人之現收入狀況，抗告人猶向債權
      銀行表示每月支出約為5,000 元，而可供還款之金額則為
      20,000 元 ，此有遠東銀行所檢送之「消費者債務清理條
      例」債務人向最大債權金融機構辦理前置協商申請書1 份
      在卷可證，在抗告人所陳每月平均收入在24,000元至25,0
      00元之間（見抗告人所提之抗告狀第2 項及原審之聲請狀
      第6 頁），則堪認維持抗告人人性尊嚴必要之每月生活費
      用，如依抗告人先前向最大債權銀行所陳可供每月清償之
      20,000元款項，在抗告人別無其他經濟來源之情形下，應
      為4,000 元至5,000 元之譜。縱以5,000 元計算之結果，
      加計前開抗告人所積欠債務每月應支付之利息，合計亦僅
      為22,239元。在抗告人自承每月平均收入約為24,000元之
      情形下，抗告人每月之收入，非惟足以清償前述債務所衍
      生之利息，在扣除必要之生活費用後，猶可清償少部分之
      借款本金，客觀上自非有不能清償債務之情事。
（四）至抗告人所稱自97年以降，其薪資有逐步減少之情形云云
      ，此部分雖據抗告人提出存摺影本，並於原審提出薪資單
      以實其說，惟觀抗告人既係於97年5 月份向最大債權銀行
      提出協商之聲請，抗告人當時猶係稱每月可供清償之款項
      為20,000元，已如前述，堪認抗告人於當時應已考慮其可
      供清償債務之能力，客觀上自難以此作為抗告人有利之認
      定。
四、綜上所述，抗告人現有之收入，如扣除必要之生活費用，以
    及其現所積欠之債務所衍生之利息，猶有逐步清償欠款本金
    之可能，客觀上尚難認有不能清償債務，或有無不能清償債
    務之虞，自不符消費者債務清理條例所定可聲請更生之要件
    ，抗告人提起本件更生之聲請，自應予以駁回。原審於調查
    後駁回抗告人更生之聲請，其理由之構成雖與本院略有差異
    ，惟結論核無不當之處。本件抗告為無理由，應予駁回。
五、據上論結，本件抗告為無理由，依消費者債務清理條例第11
    條第2 項、第15條，民事訴訟法第495 條之1 第1 項、第44
    9 條第1 項、第78條，裁定如主文。
中    華    民    國    97    年    11    月    25    日
                    民事第三庭審判長法  官  楊國祥
                                    法  官  吳志豪
                                    法  官  李怡諄
以上正本係照原本作成。
本裁定不得再抗告。
中    華    民    國    97    年    11    月    25    日
                                    書記官  陳建琪


司法院資訊處製作；財團法人民間司法改革基金會備份。
